【裁判字號】    89,再易,103
【裁判日期】    891226
【裁判案由】    侵權行為損害賠償
【裁判全文】
台灣高等法院民事判決  八十九年度再易字第一○三號
      再審原告  乙○○
      再審被告  丙○○
      再審被告  甲○○
右當事人間請求侵權行為損害賠償事件，再審原告對於中華民國八十八年七月十四日
本院八十八年度上更(一)字第一六七號確定判決提起再審，本院判決如左：
    主    文
再審之訴駁回。
再審訴訟費用由再審原告負擔。
    事    實
甲、再審原告方面：
一、聲明：求為判決：(一)本院八十八年度上更(一)字第一六七號確定判決廢棄。(二)右廢
    棄部分，再審被告等在前程序第一審之訴及其假執行之聲請均駁回。
二、陳述：
  (一)代筆遺囑第五條所載原非被繼承人李世模直接遺贈，訴外人盧桂萍自始與受遺贈
    無關，見證人楊金城從未失去見證人之身分。則確定判決謂：「依民法第一千一
    百九十八條（第四款）規定，楊金城不得為見證人，而除楊金城外，上開二遺囑
    並無足額之證人，不符法定要件，應屬無效」，竟將無效之口授遺囑魚目混珠，
    以為合法代筆遺囑亦無效，殊有疏漏。
  (二)再審被告丙○○與被繼承人李世模之婚姻關係已消滅，且非以丙○○姓名起訴，
    於法不合。再審被告甲○○係一九二一年五月二日出生，非李世模之女，均無繼
    承權。
乙、再審被告方面：
    本件未進行言詞辯論，再審被告亦未提出書狀作何答辯。
    理    由
一、再審原告表明本院八十八年度上更(一)字第一六七號確定判決，有適用法規顯有錯
    誤，及再審原告發現未經斟酌之證物或得使用該證物，是再審原告依民事訴訟法
    第四百九十六條第一項第一款、第十三款，提起本件再審之訴，合先說明。
二、民事訴訟法第四百九十六條第一項第一款所謂適用法規顯有錯誤者，係指確定裁
    判所適用之法規顯然不合於法律規定，或與司法院現尚有效及大法官會議之解釋
    ，或最高法院尚有效之判例顯然違反者而言，不包括認定事實錯誤、漏未審酌證
    據、取捨證據失當及裁判不備理由之情形在內（最高法院六十年台再字第一七０
    號判例、六十三年台上字第八八０號判例、七十一年台再字第一四三號判決、八
    十年台上字第一三二六號判決參看）。又民事訴訟法第四百九十六條第一項第十
    三款所謂當事人發現未經斟酌之證物或得使用該證物者，係指在前訴訟程序事實
    審之言詞辯論終結前已存在之證物，當事人不知有該證物致未經斟酌，現始知之
    ；或雖知有此而不能使用，現始得使用者而言（最高法院三十二年上字第一二四
    七號判例參看）。查再審原告主張八十八年度上更(一)字第一六七號確定判決有上
    開再審事由，無非以該確定判決將合法代筆遺囑認定無效，及再審被告丙○○與
    被繼承人李世模之婚姻關係已消滅，且非以丙○○姓名起訴，於法不合，並再審
    被告甲○○非李世模之女，均無繼承權，確定判決竟認渠等有繼承權為論據，惟
    核其所述內容，係就取捨證據、認定事實之職權行使，指摘其為不當，並就確定
    判決已論斷、斟酌者（見八十八年度上更(一)字第一六七號確定判決理由欄第一、
    四項），泛言未論斷、斟酌，自與適用法規錯誤及發現未經斟酌之證物或得使用
    該證物者之規定不符。再者，再審原告主張之上開再審事由，於八十八年度上更
    (一)字第一六七號判決後，再審原告已依上訴主張同一事由，（見最高法院八十九
    年台上字第○二二八○號卷第二○至二五頁）並經最高法院判決駁回再審原告之
    上訴確定，依民事訴訟法第四百九十六條第一項但書規定，再審原告提起本件再
    審之訴，亦屬無理由。
三、綜上所述，本件再審之訴，顯無再審理由，爰不經言詞辯論，逕以判決駁回再審
    原告之訴。
四、依民事訴訟法第五百零二條第二項、第七十八條，判決如主文。
中      華      民      國    八十九    年    十二      月    二十六    日
                                臺灣高等法院民事第十二庭
                                    審判長法  官  林  丁  寶
                                          法  官  林  恩  山
                                          法  官  蔡 翁金 針
右正本係照原本作成。
不得上訴。
中      華      民      國    八十九    年    十二      月    二十八    日
                                          書記官  徐  淑  琴


司法院資訊處製作；財團法人民間司法改革基金會備份。
